臺灣高等法院刑事裁定
109年度抗字第846號
抗  告  人  
即  受刑人  高景莉




上列抗告人即受刑人因聲請撤銷緩刑案件，不服臺灣臺北地方法
院109年度撤緩字第75號，中華民國109年4月13日裁定（聲請案
號：臺灣臺北地方檢察署109年度執聲字第599號、109年度執助
字第519號），提起抗告，本院裁定如下：              
    主  文
原裁定撤銷。
檢察官之聲請駁回。
    理  由
一、檢察官聲請意旨略以：抗告人即受刑人高景莉（下稱抗告人
    ）因毒品危害防制條例案件，經臺灣新北地方法院107年度
    訴字第659號判決判處有期徒刑1年2月，緩刑5年，緩刑期内
    付保護管束確定。抗告人於民國108年6月13日、108年7月23
    日、108年9月26日、108年11月7日、108年12月5日、109年3
    月9日均未依規定報到及採尿；108年6月28日、108年8月29
    日、109年1月2日未依規定接受尿液檢驗，期間經多次告誡
    無效，有案件進行資料在卷足憑，足認已違反保安處分執行
    法第74條之2第2、4款及刑法第75條之1第4款規定應遵守之
    事項情節重大甚明，爰依刑事訴訟法第476條、保安處分執
    行法第74條之3第1項規定聲請撤銷緩刑宣告等語。
二、原裁定意旨略以：抗告人於緩刑付保護管束期間，多次未按
    時報到驗尿，或雖有報到但未依規定採尿，經觀護人訪視、
    告誡後仍未改進等情，有觀護人簽呈、臺灣臺北地方檢察署
    告誡及通知採尿函暨送達證書、執行保護管束情況訪視報告
    表、施用毒品犯尿液檢體監管紀錄表、訊問筆錄等件附卷可
    憑，足認受刑人於緩刑付保護管束期間内，未依期報到及採
    尿，違反保安處分執行法第74條之2及刑法第75條之1第4款
    規定應遵守之事項情節重大。抗告人於109年1月2日曾具狀
    稱：伊若再有無故未到情形，就請撤銷其緩刑等語，卻於10
    9年3月9日又未依規定報到及接受尿液採驗，迄檢察官發函
    告誡後始於109年4月16日報到、採尿，顯見其違反檢察官命
    令之情節確屬重大，足認原宣告之緩刑難收其預期效果，而
    有執行刑罰之必要，是聲請人之聲請符合保安處分執行法第
    74條之2第2、4款、第74條之3第1項，依上開規定裁定撤銷
    抗告人緩刑之宣告等語。
三、抗告意旨略以：抗告人雖曾有數次未按時報到之紀錄，但顯
    非每次應報到之期日均未到，況抗告人未能依規定報到之情
    況，主要係因家庭收入全仰賴受刑人工作所得以支應，且因
    為工作勞累而睡過頭所致，絕非刻意不遵照規定按時報到，
    且抗告人最後於109年4月16日已經有準時報到、採尿，而緩
    刑條件之一即係抗告人應按時接受尿液檢驗，其目的無非藉
    此掌握抗告人有無再施用毒品之惡習；惟就抗告人過往依規
    定報到之歷次採尿結果，均顯示抗告人尿液無毒品反應，足
    證抗告人迄今未再碰觸毒品，顯未違背前法院給予抗告人緩
    刑之目的，故本件亦應未達「難收預期效果」之程度。綜上
    ，受刑人對於當初確定判決所科之義務，雖曾有未按時報到
    之紀錄，惟其情狀，應未達情節重大，況抗告人自判決確定
    後，亦未再接觸毒品，而與緩刑目的相符，故本件顯未該當
    保安處分執行法得撤銷抗告人緩刑宣告之要件等語。
四、按「受緩刑之宣告而有下列情形之一，足認原宣告之緩刑難
    收其預期效果，而有執行刑罰之必要者，得撤銷其宣告：…
    四、違反第74條第2項第1款至第8款所定負擔情節重大者」
    ，刑法第75條之1第1項第4款定有明文。抗告人因違反毒品
    危害防制條例案件，經臺灣新北地方法院以107年度訴字第6
    59號判決判處有期徒刑1年10月，緩刑5年，緩刑期間付保護
    管束，並應向檢察官指定之政府機關、政府機構、行政法人
    、社區或其他符合公益目的之機構或團體，提供140小時之
    義務勞務，於108年1月4日確定在案等情，有上開刑事判決
    書及本院被告前案紀錄表在卷可參，故上開判決所定負擔為
    應提供140小時之義務勞務。本件檢察官聲請意旨並未舉出
    抗告人有何違反前開刑決所定負擔情節重大之情形，則檢察
    官認抗告人已違反刑法第75條之1第1項第4款規定應遵守之
    事項情節重大，即屬無憑。
五、次按受保護管束人在保護管束期間內，應遵守下列事項：(
    一)保持善良品行，不得與素行不良之人往還。(二)服從檢
    察官及執行保護管束者之命令。(三)不得對被害人、告訴人
    或告發人尋釁。(四)對於身體健康、生活情況及工作環境等
    ，每月至少向執行保護管束者報告1次。(五)非經執行保護
    管束者許可，不得離開受保護管束地；離開在10日以上時，
    應經檢察官核准；又受保護管束人違反前條各款情形之一，
    情節重大者，檢察官得聲請撤銷保護管束或緩刑之宣告，保
    安處分執行法第74條之2及第74條之3第1項分別定有明文。
    經查：
  ㈠抗告人於保護管束期間內之108年6月至109年3月，多次未依
    規定遵期報到及採尿，或雖有報到但未依規定採尿，經書面
    告誡後仍未於109年3月9日報到及採尿等情，固有觀護人簽
    呈、臺灣臺北地方檢察署告誡及通知採尿函暨送達證書、執
    行保護管束情況訪視報告表等件附卷可憑。惟臺灣臺北地方
    檢察署又於109年3月11日以北檢泰正108執護助15字第10990
    18936號函通知抗告人：「臺端未於109年3月9日依規定接受
    尿液採驗及報到，特此告誡乙次。請於109年4月16日上午9
    時30分，至本署（臺北市○○區○○街00號）接受採尿後報到，
    嗣後如再有違誤將依法向法院聲請撤銷緩刑宣告」，嗣抗告
    人已遵期於109年4月16日接受尿液採驗及報到等情，有上開
    臺灣臺北地方檢察署109年3月11日函稿影本、本院公務電話
    查詢紀錄表（本院卷第23頁）在卷可按。前揭函文內容既命
    令抗告人應於109年4月16日向該署觀護人報到，則非有情事
    特別變更，並使抗告人事前知悉報到期日變更，自應將抗告
    人上開時間報到情況作為是否遵守保護管束命令之判斷依據
    。且前揭函文命抗告人應於109年4月16日至該署報到，促其
    遵守保護管束期間內應服從之命令，已使抗告人形成遵期至
    該署接受尿液採驗及報到即可免於撤銷緩刑之合理期待。換
    言之，抗告人之所以依照檢察官指定時間、處所接受尿液採
    驗及報到，無非信賴其上開積極作為將使緩刑宣告不致遭撤
    銷，惟檢察官於109年3月11日發函通知抗告人應於同年4月1
    6日報到並告知「嗣後如再有違誤將依法向法院聲請撤銷緩
    刑宣告」之同時，另於同年4月9日向原審法院聲請撤銷緩刑
    ，恐將招致前後表意矛盾之質疑，難認符於誠信。檢察官行
    使公權力執行刑罰，除依既有法律規定妥適、嚴正處理之外
    ，更應顧及執行對象之合理信賴與真實感受，而非針對不同
    執行事項各行其是致令抗告人無所適從。抗告人既已於109
    年4月16日依命令接受尿液採驗及報到，倘最終仍須面臨遭
    到撤銷緩刑之結果，何能期待抗告人對法律規定心服？是本
    件檢察官所為撤銷緩刑宣告之聲請是否侵害抗告人之信賴保
    護原則，有無違反實質正當法律程序，非無疑義。
  ㈡另衡之緩刑本就在節制刑罰，尤其是短期自由刑之弊以利犯
    罪人順利復歸於社會，不致因監禁之隔離作用以使受判決人
    斷絕職業及社會聯結。本件抗告人於緩刑付保護管束至今並
    無經採尿呈毒品陽性反應之情形，可見抗告人非無悔過向善
    之意，其雖於保護管束期間多次發生未依規定報到及採尿之
    情況，但其既已遵期於109年4月16日接受尿液採驗及報到，
    可徵其對所受緩刑宣告之機會尚知珍惜。況且抗告人保護管
    束期間尚餘3年多，目前是否已可認定保護管束無法收其成
    效？猶屬有疑，而抗告人上揭違反保護管束期間應遵守之事
    項是否已達情節重大，亦值斟酌。
六、綜此，本件檢察官依保安處分執行法第74條之3項第1項聲請
    撤銷緩刑宣告，於抗告人對所受命令之合理信賴，有欠週延
    ，且抗告人上揭違反保護管束期間應遵守事項，亦難認情節
    重大。原裁定疏未審酌上情，逕以檢察官之聲請符合保安處
    分執行法第74條之3第1項規定，裁定撤銷抗告人之緩刑宣告
    ，自有未洽。是抗告人提起抗告，核屬有據，應由本院將原
    裁定撤銷，且抗告人既不符合上開「情節重大」之要件，為
    免抗告人訟累，避免耗費司法資源，爰由本院自為裁定駁回
    檢察官之聲請。　
據上論斷，依刑事訴訟法第413條，裁定如主文。
中　　華　　民　　國　　109 　年　　6 　　月　　24　　日
                  刑事第七庭  審判長法　官  孫惠琳
                                    法　官  連雅婷
                                    法　官  戴嘉清
以上正本證明與原本無異。
不得再抗告。
　　　　　　　　　　　　　　　　　　書記官  高建華　 
中　　華　　民　　國　　109 　年　　6 　　月　　24　　日